【裁判字號】    95,台上,1010
【裁判日期】    950302
【裁判案由】    業務過失致人於死
【裁判全文】
最高法院刑事判決            九十五年度台上字第一０一０號
    上  訴  人  甲○○
                        巷9號.
上列上訴人因業務過失致人於死案件，不服台灣高等法院中華民
國九十二年七月三十一日第二審更審判決（九十二年度交上更(一)
字第一一號，起訴案號：台灣台北地方法院檢察署八十八年度偵
字第一三九四五號），提起上訴，本院判決如下：
    主  文
上訴駁回。
    理  由
按刑事訴訟法第三百七十七條規定，上訴於第三審法院，非以判
決違背法令為理由，不得為之。是提起第三審上訴，應以原判決
違背法令為理由，係屬法定要件。如果上訴理由書狀並未依據卷
內訴訟資料，具體指摘原判決不適用何種法則或如何適用不當，
或所指摘原判決違法情事，顯與法律規定得為第三審上訴理由之
違法情形，不相適合時，均應認其上訴為違背法律上之程式，予
以駁回。本件上訴人甲○○上訴意旨略稱：(一)、原判決事實贅載
與本件無關之被告前科紀錄，復未於理由中詳敘為何贅載之理由
，自有判決不載理由之違法。(二)、上訴人並未於原審更(一)審委任
辯護人，但原判決理由欄卻說明上訴人之選任辯護人如何為上訴
人辯護之言詞，亦有理由矛盾之違誤。(三)、魏維德雖在本件車禍
現場目睹經過情形，但其既係本件之告訴人，其證詞即毫無可信
度，原審竟採其證詞為判決之依據，顯違論理、經驗法則。(四)、
上訴人於本件車禍發生後雖曾向死者吳宗弦之家屬下跪道歉，但
此為安慰死者家屬之必然措施，且係上訴人於乍逢變故後未經深
思所為之舉動，顯未具證據能力，原審竟以之為判決基礎，亦屬
違法。(五)、本件車禍之發生，上訴人駕車或有過失，但吳宗弦騎
乘機車若不超速，可能即不會造成其死亡之結果，故上訴人之過
失並非致吳宗弦死亡之主因，原判決卻對上訴人量處有期徒刑一
年，顯有違過失比例原則，且上訴人在與魏維德及吳宗弦家屬成
立調解後，雖因故而無法順利完成賠償給付，但亦曾多次匯款至
吳宗弦家屬所指定之帳戶，雖金額不大，但仍屬上訴人之誠意，
原判決對此卻略而未論，亦未資為量刑之參考，並有調查未盡之
違法云云。
惟查原判決綜合告訴人魏維德之指訴，證人陳國安、楊梅英、吳
秀蓮、林鈺昭之證詞，卷附勘驗筆錄、驗斷書、相驗屍體證明書
、診斷證明書及現場照片等證據，並參酌全案其他卷證資料，本
於事實審法院推理之作用，認定上訴人有其事實欄所載之犯行，
因而撤銷第一審不當之科刑判決，改判仍依想像競合犯從一重論
處上訴人從事業務之人，因業務上之過失致人於死罪刑，已依卷
證資料敘明其所憑之證據及認定之理由。對魏維德始終堅指其於
案發時係搭乘吳宗弦所騎乘之車牌號碼ＡＫＩ－０八三號重型機
車後座，沿台北市○○路由東往西直行，故可清楚看到信義路之
號誌為綠燈，係上訴人駕駛計程車沿信義路由西往東突然左轉松
仁路，才撞上其等所騎之機車等語，並參酌證人陳國安證陳台北
市○○路與松仁路交岔路口所設置之燈光號誌係三時相號誌，於
信義路雙向（東往西或西往東）直行及右轉箭頭綠燈時，該道路
雙向均不能左轉，暨上訴人於第一審亦坦承其當時確駕車紅燈左
轉，而證人楊梅英、吳秀蓮、林鈺昭復均證陳上訴人於車禍後在
醫院急診室、加護病房、太平間外面，曾向吳宗弦之父母下跪認
錯道歉等情，如何已可認定上訴人確係駕駛計程車未遵守燈光號
誌之指示而違規左轉肇事；上訴人嗣雖翻異諉稱其有按照燈光號
誌左轉，並未違規云云，如何經查均與事實不符，不足採信，亦
均已詳加說明。上訴意旨對原審之論斷，究有何違背經驗法則或
論理法則等違法情形，並未依據卷內資料具體表明。上訴意旨(三)
、(四)，徒執陳詞，以魏維德係告訴人，其證詞毫無可信度，另上
訴人於本件車禍發生後雖曾向吳宗弦之家屬下跪道歉，但此係其
未經深思所為之舉動，顯未具證據能力，原審竟仍採取魏維德之
證詞及上訴人下跪道歉之舉動，資為證據云云，指摘原判決違背
法令，皆係以自己之說詞，對原審採證認事之適法職權行使，並
已於判決內說明之事項，漫事指摘，復為單純之事實上爭辯，依
首開說明，自非適法之第三審上訴理由。且按：(一)、原判決事實
欄固載有：「甲○○曾於民國八十三年間犯竊盜罪，經台灣板橋
地方法院判處有期徒刑四月，緩刑三年在案，猶不知警惕」等情
，而理由欄復未說明事實欄何以為前項記載之原因，原判決理由
之敘述雖稍有瑕疵，然依卷附台灣高等法院檢察署刑案紀錄簡覆
表所載，上訴人確有如原判決事實欄前開所載之前科紀錄，原判
決又未據該事實為論斷、量刑之參考；另依卷內資料所示，上訴
人於原審更(一)審固未委任辯護人，但其於原審上訴審則委任有辯
護人，且該辯護人確有如原判決理由內所述之辯詞，雖原判決對
該項辯解未詳記係屬上訴人在原審上訴審委任之辯護人所為，理
由亦稍欠周詳，然該項辯詞之載述於上訴人並無不利，故以上諸
端皆於原判決顯然無影響。上訴意旨(一)、(二)所指，顯屬誤會，亦
難認係適法之第三審上訴理由。(二)、事實審法院，對於證據之取
捨，依法有自由判斷之權，原判決就告訴人魏維德及證人楊梅英
、吳秀蓮、林鈺昭所為不利於上訴人之證述，已說明其取捨之理
由，核與證據法則又無違背，即不能指為違法。原判決亦無上訴
意旨(三)、(四)所指違背論理、經驗及證據法則之違誤。(三)、量刑輕
重係屬事實審法院得依職權自由裁量之事項，茍已斟酌刑法第五
十七條各款所列情狀而未逾法定刑度，即不得遽指為違法。原判
決已詳加論述其斟酌上訴人駕車違反規定左轉對本件車禍之發生
具嚴重過失，吳宗弦騎乘機車超速亦與有過失，並已致吳宗弦傷
重不治死亡，魏維德亦受有傷害之程度，且上訴人仍拒絕履行調
解條件賠償損害，及其犯罪目的、行為手段、犯罪所生危害甚鉅
、犯罪後態度等一切情狀，以為科刑輕重標準之理由，量定之刑
罰，復未逾法定刑度，且其所稱「犯罪後態度」，應已包括上訴
人於案發後曾匯款至吳宗弦家屬帳戶內之情形在內。原判決亦無
上訴意旨(五)所指之違誤。綜上所述，本件上訴意旨所指，均與法
律規定得為第三審上訴理由之情形不相適合，其上訴違背法律上
之程式，應予駁回。原判決認上訴人想像競合犯業務過失傷害罪
部分，核屬刑事訴訟法第三百七十六條第一款所列不得上訴於第
三審法院之罪名，想像競合之業務過失致人於死重罪部分，上訴
人之上訴既不合法，無從為實體上審理，業務過失傷害輕罪部分
，自亦無從適用審判不可分原則，併同為實體上之審判，亦應從
程序上予以駁回。
據上論結，應依刑事訴訟法第三百九十五條前段，判決如主文。
中    華    民    國  九十五  年    三    月    二    日
                      最高法院刑事第十一庭
                          審判長法官  謝  俊  雄
                                法官  陳  世  雄
                                法官  魏  新  和
                                法官  吳  信  銘
                                法官  徐  文  亮
      本件正本證明與原本無異
                                      書  記  官
中    華    民    國  九十五  年    三    月    七    日
                                                      Ｔ


司法院資訊處製作；財團法人民間司法改革基金會備份。
